【裁判字號】    99,司財管,128
【裁判日期】    990928
【裁判案由】    指定遺產管理人
【裁判全文】
臺灣臺南地方法院民事裁定           99年度司財管字第128號
聲  請  人  乙○
上列聲請人聲請對被繼承人甲○選任遺產管理人事件，本院裁定
如下：
    主  文
選任乙○為被繼承人甲○(男，民國○○○年○○月○日生，身
分證統一編號：Ｚ000000000號，民國九十七年五月七日死亡，生
前最後住所：臺南市○○區○○里○○鄰○○街一號)之遺產管
理人。
聲請程序費用新臺幣壹仟元由被繼承人甲○之遺產負擔。
    理  由
一、按繼承人均拋棄其繼承權者，準用關於無人承認繼承之規定
    ，民法第1176條第6項定有明文。又繼承開始時，繼承人之
    有無不明，而不能依民法第1177條選定遺產管理人時，得由
    利害關係人聲請法院選任之，民法第1178條第2項亦定有明
    文。
二、本件聲請狀意旨略以：被繼承人甲○於民國97年5月7日死亡
    ，是繼承業已開始。惟因被繼承人之全體法定繼承人均已向
    法院聲明拋棄繼承，致聲請人為被繼承人甲○繼承其祖父傅
    幼懷之遺產無法辦理登記程序。為確保被繼承人甲○繼承其
    祖父傅幼懷之遺產權利，顧慮祖父傅幼懷之遺產自始均由乙
    ○在管理與繳納地價稅捐，對於被繼承人甲○死亡後之事務
    亦完全由乙○在協助處理，為此請求鈞院依法指定被繼承人
    甲○之遺產管理人。
三、經查，聲請人主張之前開事實，業據提出被繼承人甲○除戶
    謄本1件、本院97年6月23日南院雅家戊97繼字第1392號准予
    備查通知函影本1件、繼承系統表1份附卷為憑。並經本院依
    職權調閱本院97年度繼字第1392號拋棄繼承事件卷宗核閱綦
    詳，是聲請人之主張應足採信。又查被繼承人甲○死亡後，
    其法定繼承人皆已依法拋棄繼承權經本院准予備查，且未準
    用民法第1177條之規定選定遺產管理人，而聲請人為被繼承
    人處理遺產問題，以利害關係人之身分聲請選任被繼承人甲
    ○之遺產管理人，核與上開規定並無不合，應予准許。
四、至若選任乙○為被繼承人甲○之遺產管理人之部分，本院考
    量乙○已對被繼承人甲○拋棄繼承，是無遺產糾紛之疑慮。
    另依聲請人到庭時之陳述：「因為我們這一房只剩我一個人
    ，而我的二嫂在外工作，沒有空處理，所以有一些雜務希望
    由我處理...因為被繼承人做生意失敗，他的繼承人怕之後
    會有人來討債，所以他們全部都向法院聲請拋棄繼承。所以
    我要擔任被繼承人的遺產管理人，幫被繼承人處理他所遺留
    的遺產登記事項」等語(參本院訊問筆錄)可知，聲請人乙○
    對於被繼承人甲○的遺產狀況較為明暸，又為被繼承人甲○
    之親屬，對其遺產債權債務狀況之處理，自當盡心盡力。綜
    上所述，本院認定乙○為擔任被繼承人甲○遺產管理人之適
    當人選，爰裁定如主文。
五、依非訟事件法第157條、第24條第1項，裁定如主文。
中    華    民    國    99    年    9     月    28    日
                  家事法庭      司法事務官  林可婷
以上正本係照原本作成。
如對本裁定抗告須於裁定送達後10日內向本院提出抗告狀。
中    華    民    國    99    年    9     月    29    日
                                書  記  官  郭春慧

司法院資訊處製作；財團法人民間司法改革基金會備份。
